【裁判字號】    90,上訴,1303
【裁判日期】    901130
【裁判案由】    違反槍砲彈藥刀械管制條例等
【裁判全文】
臺灣高等法院高雄分院刑事判決          九十年度上訴字第一三三號
    上  訴  人  台灣高雄地方法院檢察署檢察官
    被      告  丙○○
    被      告  甲○○
    右  一  人
    選任辯護人  洪錫鵬
右上訴人因被告違反槍砲彈藥刀械管制條例等案件，不服臺灣高雄地方法院八十八年
度訴字第二二五０號中華民國九十年六月二十六日第一審判決（起訴案號：臺灣高雄
地方法院檢察署八十八年度偵字第六九一三、六九一四、六五一二、一五一００號）
，提起上訴，本院判決如左：
      主      文
原判決關於丙○○部分撤銷。
丙○○共同未經許可，持有其他可發射子彈具有殺傷力之改造手槍，處有期徒刑壹年
貳月，併科罰金新臺幣拾萬元，罰金如易服勞役以新台幣玖佰元折算壹日。改造轉輪
手槍壹枝（槍枝管制編號0000000000號）沒收。
其他上訴駁回。
      事      實
一、丙○○曾於民國於八十三年十一月間因煙毒案件，經本院判處有期徒刑三年二月
    確定，於八十七年五月七日假釋出獄。竟於假釋期間仍不知悔改，復於八十七年
    七月六日凌晨零時二十分許，與盧俊欽、郭武賢及綽號阿明等十多人，在高雄市
    ○○○路一一六號四樓客來思樂ＫＴＶ包廂內飲酒作樂，盧俊欽因不滿店內人員
    服務態度不佳，乃在包廂內掀桌椅，並至櫃台與經理林玟華發生口角爭執。嗣經
    勸阻後，一群人始先後搭電梯離去；至樓下時因綽號「阿明」之成年人，仍心有
    未甘，取出其所有經改造內有子彈三顆之轉輪手槍一支，欲上樓再找該店經理理
    論。丙○○乃與綽號「阿明」之成年人二人，基於共同之犯意，未經許可持有該
    改造手槍，於同日零時二十六分許，二人上樓至該ＫＴＶ，綽號「阿明」者留在
    電梯內，推由丙○○持該把手槍至櫃台與經理林玟華爭論，因林玟華口氣不甚友
    善，丙○○乃以槍柄敲傷林玟華之額頭後（傷害部分已撤回告訴），復持該把手
    槍朝店內開二槍以示警告後乘電梯離去。嗣丙○○將該把手槍藏置於高雄市○○
    ○路樂群國小旁防火巷內，並未返還給綽號「阿明」者。並於同年月九日告知盧
    俊欽其藏槍之位置，及由盧俊欽取出後向高雄市政府警察局新興分局投案頂替，
    及繳交該把手槍及子彈一顆。盧俊欽經檢察官提起公訴後，於原審審理時供出實
    情，始循線查獲丙○○，並扣有該把手槍及子彈一顆。
二、案經原審法院移送臺灣高雄地方法院檢察署檢察官（丙○○部分）及台南市警察
    局第五分局移送臺灣臺南地方法院檢察署呈請臺灣高等法院檢察署核轉臺灣高雄
    地方法院檢察署檢察官（甲○○部分）偵查起訴。
      理      由
壹、被告丙○○有罪部分：
一、右揭被告丙○○持與綽號「阿明」之成年人二人，推由被告丙○○持該改造手槍
    於客來思樂ＫＴＶ射擊二槍之事實，業據被告丙○○於原審及本院供不諱（見原
    審卷六十九頁、本院卷第九十四頁），核與原審同案被告盧俊欽於原審八十七年
    度訴字第二一九九號審理時供述開槍示警之依臉像看是丙○○（指錄影帶之影像
    ）等言相符（見該卷八十七年十二月九日訊問筆錄）。而原審當庭勘驗現場錄影
    帶，案發時確有與盧俊欽之臉型及體型均不相像之人持槍敲打被害人林玟華及向
    店內擊發二槍等情，亦有原審八十七年十月二十三日之勘驗筆錄各一份足考（附
    於原審八十七年訴字第二一九九號卷內）及警卷所附現場照片八幀可稽。則本件
    持槍在該ＫＴＶ射擊二槍者，應係被告，而非向持該改造手槍向警方投案之盧俊
    欽，應可確信。此外，復扣有改造之金屬現具手槍一把、子彈一顆及現場遺留擊
    發之彈殼二顆足資佐證，而該槍彈經送鑑定結果：認槍枝係仿ＳＭＩＴＨ＆ＷＥ
    ＳＳＯＮ公司製造之玩具轉輪手槍將槍管內阻鐵車通改造而成之改造手槍，機械
    性能乙好，認具殺傷力，而子彈一顆，認係玩具槍金屬彈殼加裝直徑約九ＭＭ金
    屬彈頭組合而成之改造子彈，經實際試射可擊發，認具殺傷力；彈殼二顆，認係
    玩具槍金屬空彈殼，亦有內政部警政署刑事警察局八十七年十月二十七日刑鑑字
    第五二三九一號鑑驗通知書一份在卷足憑（附於八十七年偵字第一五八六三號偵
    查卷第二十五頁）。被告丙○○未經許可持有該改造手槍及子彈之事證已臻明確
    ，其犯行堪以認定。
二、核被告丙○○所為，係犯槍砲彈藥刀械管制條例第十一條第四項之未經許可無故
    持有其他可發射子彈具殺傷力之改造手槍罪、同條例第十二條第四項未經許可持
    有子彈罪及刑法第三百零五條之恐嚇危害安全罪（開槍示警部分）；公訴人認被
    告丙○○持有該改造手搶之行為，係犯槍砲彈藥刀械管制條例第七條第四項未經
    許可無故持有手槍罪，尚有未合，起訴法條應予變更。被告丙○○與綽號「阿明
    」之成年人間，就上開犯行，有犯意聯絡及行為分擔，為共同正犯。又被告丙○
    ○一持有該槍、彈行為，係同時觸犯槍砲彈藥刀械管制條例第十一條第四項及同
    條例第十二條第四項之罪，為一行為同時觸犯上開二罪名，為想像競合犯，應從
    一重論以未經許可持有其他可發射子彈具有殺傷力之改造槍枝罪。所犯未經許可
    持有其他可發射子彈具有殺傷力之改造槍枝罪與恐嚇危害安全罪二間，有方法與
    結果之牽連關係，亦應從一重論以未經許可持有其他可發射子彈具有殺傷力之改
    造槍枝罪。又公訴人雖未就被告丙○○所犯恐嚇危害安全犯行部分起訴，惟此部
    分與上開未經許可持有其他可發射子彈具有殺傷力之改造槍枝罪間，有方法與結
    果之裁判上一罪關係，為起訴效力所及，本院應併予審理。
三、原審予以論罪科刑，固非無見，惟查：被告丙○○與綽號「阿明」之成年人間，
    就上開犯行，有共犯關係，原判決未予認定，尚有未洽；檢察官上訴意旨指摘原
    判決量刑過輕不當，雖無理由，但原判決既有可議，自應由本院予以撤銷改判。
    爰審酌被告坦承犯罪事實，且僅持該改造手槍恐嚇，並未傷人等一切情狀，仍如
    原審量處如主文所示之刑，並諭知罰金易服勞役之折算標準。又扣案之上揭可發
    射子彈改造手槍一枝，係屬違禁物，應依刑法第三十八條第一項第一款規定宣告
    沒收。至扣案之子彈一顆業經鑑驗試射耗損，及被告丙○○射擊所遺留之彈殼二
    顆，已無殺傷害力，非屬違禁物，且係綽號「阿明」者所有，而非被告丙○○所
    有，業據被告丙○○供陳在卷，均不予宣告沒收。
四、槍砲彈藥刀械管制條例第十九條第一項原規定：犯第七條、第八條、第十條、第
    十一條、第十二條一項至第三項、第十三條第一項至第三項之罪，經判處有期徒
    刑者，應於刑之執行完畢或赦免後，令入勞動場所，強制工作，其期間為三年；
    惟該條例第十九條業經立法院三讀通過，予以刪除，並於九十年十一月十四日經
    總統公布，於同年月十六日生效，該強制工作之規定既經刪除，本院自不得為強
    制工作之宣告，併此明。
貳、被告甲○○無罪部分：
一、公訴意旨略以：被告甲○○於八十八年一月二十四日，在高雄縣鳳山市○○路○
    段一二六巷中山國小前空地，未經許可無故有具殺傷害力半自動手槍一支及子彈
    三顆，因認被告涉有槍砲彈藥刀械管制條例第七條第四項及同條例第十二條第四
    項之犯行云云。
二、公訴人認被告甲○○涉有無故持上開槍、彈犯行，無非以被告甲○○自承持有該
    槍彈，且扣案之槍彈經送鑑定確具殺傷力等資為其論據。訊據被告甲○○堅決否
    認有前揭犯行，辯稱：當日因施用毒品被警查獲，在警局製作筆錄時，因知有一
    已故友人韓志揚生前告知其在鳳山市中山國小前空地，藏置手槍一把，乃主動提
    供線索，並告知警員藏槍一事，且表示可帶警員前去尋找，但不確定真正之藏槍
    地點色，只知槍藏於木板或大石頭下面，之前未見過該槍也未曾去過藏槍位置語
    。經查：
  (一)被告甲○○係於八十八年一月二十三日下午四時三十分許，在高雄縣鳳山市○○
    ○路與青年路口，被警查獲車內藏有第一級毒品海洛因，於翌（二十四）日下午
    十四時許，於製作筆錄時主動提及知悉已故友人韓志揚生前藏槍之事，並帶同檢
    警人員前往藏槍地點起獲手槍一枝及子彈三顆之事實，業據被告甲○○於警訊、
    原審及本院供述明確（見警卷該日筆錄、原審卷第一五七頁背面、本院卷第四十
    八頁）；又依被告甲○○警訊供稱：「我有一位朋友叫韓志揚，五十七年次，現
    已經死亡，他在生前曾告我他有藏槍械，且告知我他埋在高雄縣鳳山市○○路○
    段空地上」、「我未曾前往過，不過他曾告訴我，帶我前往空地附近稱他藏放的
    場所，如要知道正確場所，我要到現場尋找」；偵查中供稱：「是一位已故朋友
    韓志揚告訴，在鳳山市○○路○段棄置貨櫃旁空地，有用木板蓋住埋在土裡，放
    一把槍，我帶警員前往挖取的」等內容觀之（見八十八年一月二十四日警訊筆錄
    八十八年偵字第一三二七卷第六、七頁），被告甲○○於警訊及檢察官偵查中僅
    供述知悉韓志揚藏槍地點，並未供承該槍、彈為其所持有，且於原審及本院，亦
    作相同之供述，則公訴意旨認被告甲○○供承持有該槍、彈，已與卷證資料不符
    。
  (二)警員阮宗文於原審證稱：「我們先查獲林鉅展、溫純玉二人販賣毒品，並循線查
    獲被告，查獲時已很晚了，隔天我們要帶被告製作有關毒品警訊筆錄時，是被告
    主動表示有朋友韓志揚藏了一把槍在鳳山市○○路○段的空地上，上面有木板壓
    住」等語，且被告並帶同警方至現場尋獲上開槍、彈等情，亦據證人即警員阮宗
    文陳清芳二人於原審證述明確（見原審一卷第一七六至一七八頁），則被告所辯
    ：伊主動告知警方，知悉已故友人韓志揚生前藏槍地點，並帶警尋獲等情，應屬
    可信。雖韓志揚已於八十六年八月三十一日，因心肺衰竭而死亡，此有台灣高雄
    地方法院檢察署被告韓志揚刑案資料查註紀錄表一份在卷足憑，本院無從傳訊究
    明被告甲○○上開供述之真實性，惟依卷證資料，尚乏證據足證被告曾持有上開
    槍、彈。又上開槍、彈雖經內政部警政署刑事警察局鑑定，均具有殺傷力（鑑定
    書附於八十八年偵字一三二七號卷第二十五頁），惟該槍、彈具有殺傷力，與被
    告甲○○是否持有該槍、彈，並無直接關係，亦不足採為被告甲○○不利之證據
    。
三、此外尚乏積極證據足證被告甲○○有未經許可無故持有上開槍、彈之犯行，自屬
    不能證明被告甲○○犯罪，原審因之諭知被告甲○○無罪，核無不合，檢察官上
    訴意旨猶執陳詞，指摘原判決諭知被告甲○○無罪不當，為無理由，應予駁回。
據上論斷，應依刑事訴訟法第三百六十八條、第三百七十一條、第三百六十九條第一
項前段、第三百六十四條、第二百九十九條第一項前段、槍砲彈藥刀械管制條例第十
一條第四項、第十二條第四項，刑法第十一條前段、第二十八條、第三百零五條、第
四十二條第二項、第五十五條、第三十八條第一項第一款，罰金罰鍰提高標準條例第
第二條，現行法規定貨幣單位折算新台幣條例第二條，判決如主文。
本案經檢察官張其主到庭執行職務。
中    華    民    國      九十      年      十一      月      三十      日
                              臺灣高等法院高雄分院刑事第六庭
                                  審判長法官  王憲義
                                        法官  范惠瑩
                                        法官  張意聰
右正本證明與原本無異。
被告甲○○不得上訴。
其他如不服本判決，應於判決送達後十日內向本院提出上訴狀，其未述理由者並應
於提出上訴狀後十日內向本院補提理由書（應附繕本)。
                                      書記官  許信宗
中    華    民    國      九十      年      十二      月      四        日
附錄：本判決論罪科刑法條：
槍砲彈藥刀械管制條例第十一條第四項：
未經許可，持有、寄藏或意圖販賣而陳列第一項所列槍砲者，處一年以上七年以下有
期徒刑，併科新臺幣七百萬元以下罰金。
槍砲彈藥刀械管制條例第十二條第四項：
未經許可，持有、寄藏或意圖販賣而陳列子彈者，處五年以下有期徒刑，併科新臺幣
三百萬元以下罰金。
刑法第三百零五條
以加害生命、身體、自由、名譽、財產之事，恐嚇他人致生危害於安全者，處二年以
下有期徒刑、拘役或三百元以下罰金。
                                                                  Ａ


司法院資訊處製作；財團法人民間司法改革基金會備份。
